# 以构成业务的资产与他人合资时的评估及账务处理

提问人：偶遇寒彻骨 时间：2019-07-18 18:37:52
请教陈版主：
有公司A，外资企业B，A以一块独立的业务与B 合资成立公司C，A以无形资产和固定资产出资 2000 万元（仅评估了该部分资产，评估值为 2000万元，合资协议中约定评估出资资产为拟合资业务资产的一部分），占注册资本 60%，B 以货币资金 2 亿出资，占注册资本 40%，即合资公司整体估值 5 亿元。A 公司原有业务全部转移至C 公司，现在C 公司准备上市，A公司取得股权价格远低于 B 公司取得价格，问题是： 1 、该种情况下构成业务合并，C 公司取得资产应按照评估价值入账？
2 、在应按照评估值入账的情况下，是否应对构成业务的全部资产（包括品牌价值、客户关系等无形资产）进行评估（目前仅评估了固定资产和专利等无形资产）？
3 、有无可能被质疑合资时应确认 60%股权对应的 3 亿元的公允价值的资产（客户渠道、品牌等无形资产），从而将该部分资产在合资期限内进行摊销，那么合资公司将出现亏损，不符合上市条件？@chenyiwei

回答人：chenyiwei
对 C公司而言，其取得 A 公司的业务，属于同一控制下合并，严格来说对该业务相关资产和负债应按其在 A的原账面价值入账。但如果 C 公司的注册资本和实收资本金额较大，如果自 A 取得的资产和负债按原账面价值入账将导致C 公司资本公积出现较大负数的，则也可以接受对从 A 取得的资产和负债按评估值入账，同时贷记股本和资本公积。
由于根据《公司登记管理条例》第十四条规定，客户渠道、品牌等无形资产及商誉不能用作对公司的出资，因此需考虑作价 3 亿元是否符合该规定，必要时作为出资瑕疵，用现金置换方式予以补足，或者双方股东同比例减资。

提问人：偶遇寒彻骨 时间：2019-07-18 22:52:03
多谢版主，再追问一下，我这个案例是合资协议里面没有提作价 3 亿，只说 A 按照固定资产和无形资产作价 2000 万，占注册资本的 60%，B公司出资 2 亿，占注册资本 40%，这种情况下，B 公司出资形成了很多资本公积，则可以按照账面价值入账，与注册资本之间的差额调整 B 公司增资形成的资本公积。是这么处理么？另外，按照此合资协议，实际合资的出资方式是 A 公司原有的构成业务的资产组，而评估出资的仅包括固定资产和无形资产，是否存在出资资产评估不全从而导致 C 公司入账资产不全的问题，类似于收购过程中，未对被收购标的无形资产进行量化的问题，从而导致 C公司利润虚增的质疑呢？（因为 C 公司如果将资产量化，进行摊销，将直接影响 C 公司申报期的利润）

回答人：chenyiwei
1 、可以 “可以按照账面价值入账，与注册资本之间的差额调整 B 公司增资形成的资本公积”。 2 、对C 而言取得A 的业务属于同一控制下合并，因此只能按照各项资产、负债在 A 的原账面价值入账，不确认在 A 未确认的资产。